【裁判字號】    98,上易,2342
【裁判日期】    980928
【裁判案由】    詐欺
【裁判全文】
臺灣高等法院刑事判決                98年度上易字第2342號
上  訴  人
即  被  告  甲○○
上列上訴人因詐欺案件，不服臺灣臺北地方法院98年度易字第21
4號，中華民國98 年8月3日第一審判決（起訴案號：臺灣臺北地
方法院檢察署97年度偵緝字第2644號），提起上訴，本院判決如
下：
    主  文
上訴駁回。
    理  由
一、依刑事訴訟法第350條、第361條、第362條、第367條規定，
    不服地方法院之第一審判決而上訴者，須提出上訴書狀，並
    應敘明具體理由，為上訴必備之程式；其所提出之書狀未敘
    述上訴理由，或僅曾以言詞陳述上訴理由者，均應於上訴期
    間屆滿後20日內補提理由書於第一審法院。第一審法院經形
    式審查，認逾期未補提上訴理由者，應定期間先命補正；逾
    期未補正者，為上訴不合法律上之程式，應以裁定駁回。倘
    已提出上訴理由，但所提非屬具體理由者，則由第二審法院
    以上訴不合法律上之程式，判決駁回。而所謂具體理由，必
    係依據卷內既有訴訟資料或提出新事證，指摘或表明第一審
    判決有何採證認事、用法或量刑等足以影響判決本旨之不當
    或違法，而構成應予撤銷之具體事由，始克當之（例如：依
    憑證據法則具體指出所採證據何以不具證據能力，或依憑卷
    證資料，明確指出所為證據證明力之判斷如何違背經驗、論
    理法則）；倘僅泛言原判決認定事實錯誤、違背法令、量刑
    失之過重或輕縱，而未依上揭意旨指出具體事由，或形式上
    雖已指出具體事由，然該事由縱使屬實，亦不足以認為原判
    決有何不當或違法者（例如：對不具有調查必要性之證據，
    法院未依聲請調查亦未說明理由，或援用證據不當，但除去
    該證據仍應為同一事實之認定），皆難謂係具體理由，俾與
    第二審上訴制度旨在請求第二審法院撤銷、變更第一審不當
    或違法之判決，以實現個案救濟之立法目的相契合，並節制
    濫行上訴（最高法院97年度台上字第892號判決參照）。又
    第二審法院認為上訴書狀未敘述理由，依刑事訴訟法第367
    條但書規定，始應定期間命其補正。如認上訴書狀已敘述理
    由，但其理由非屬具體，其所為上訴，即不符上訴之法定要
    件，自得逕行判決駁回，無定期命補正問題（最高法院97年
    度台上字第3599號判決參照）。
二、原審憑中華郵政股份有限公司臺北郵局民國95年8 月14日北
    營字第0950903301號函檢附之開戶資料、歷史交易明細、金
    融卡變更資料，及中華郵政股份有限公司儲匯處98年5 月26
    日處儲字第0981003086號函檢附之金融卡申請書、被害人乙
    ○○於警詢時指訴與華僑銀行匯款委託書等證據，認被告所
    申設之建北郵局帳戶確有遭詐騙集團成員持有使用，並於詐
    騙被害人匯款後加以提領花用之情形，被告有幫助詐欺取財
    之不確定故意，犯刑法第339 條第1項、第30條第1項詐欺取
    財罪之幫助犯，並審酌被告提供帳戶助長犯罪，增加查緝困
    難，危害他人財產及社會秩序，犯後否認犯行，並合於中華
    民國96年罪犯減刑條例之減刑要件，量處如原判決所示之刑
    。經核原判決證據取捨及證明力判斷於法均無不合，從形式
    上觀察，其認事用法並無任何違誤之處。
三、本件上訴人即被告甲○○不服原判決，於法定期間內提起上
    訴，而形式上提出上訴理由謂：(一)臨櫃提領新台幣（下同）
    2000元係誤認友人歸還，其於原審陳述有誤。(二)原審未調閱
    ATM 監視器查明轉帳者身分。(三)原審不採被告遲延掛失之理
    由，難令甘服。(四)原審認被告將存摺、密碼、提款卡共同存
    放而有幫助詐欺之嫌，並不可採。(五)原審未詳查本件有因被
    告生性迷糊而遺失相關帳戶資料之可能。(六)無積極證據證明
    被告涉幫助詐欺，原判決違反無罪推定原則云云。
四、本院查：
  (一)上訴意旨(一)所指，業經上訴人即被告甲○○於上訴理由狀中
    自承係陳述錯誤（見本院卷第12頁），且該陳述錯誤，僅係
    上訴人即被告甲○○片面所稱，並未於本院提出可供證明其
    誤認友人歸還方提領2000元之證據，尚不足以使本院認為原
    判決有何不當或違法，而得認上訴理由具體。又原判決業於
    理由欄貳ㄧ(二)說明「被告領得換發金融卡後，即有不詳人士
    將金錢轉帳匯入被告上開帳戶，被告又隨即加以提領，此與
    一般詐騙集團成員測試帳戶能正常使用存提款功能之情形相
    當」，核已明白說明認定上訴人即被告甲○○有幫助詐欺犯
    行之理由，縱調閱ATM 監視器查明轉帳者身分，亦無法動搖
    原判決結果，是足堪認並無再調查之必要，上訴意旨(二)部分
    ，亦顯難認有具體理由。
  (二)上訴人即被告甲○○上訴意旨(三)、(五)所辯其因生性迷糊，故
    察覺遺失物品二週後方前往郵局申請辦理掛失云云，原判決
    理由欄貳ㄧ(二)已說明「此與一般通常智識程度之人對於金融
    帳戶資料甚為注重之情形有違，且其稱為辦理薪資轉帳，方
    前往郵局辦理換發晶片金融卡，則應有使用急迫需求，焉有
    放任、甘冒遭他人盜領帳戶內存款或被利用作為取贓犯罪工
    具之風險，而拖延長達二週之久方前往辦理掛失手續之理？
    」，上訴人即被告甲○○僅泛稱生性迷糊，未能具體指摘原
    判決上述所論有何違反法律及不當，是其上訴意旨(三)、(五)部
    分亦不得認屬具體理由。
  (三)另上訴意旨(四)稱多年未用怕忘記密碼而同放存摺、提款卡及
    密碼，惟原判決非僅據此即認上訴人即被告甲○○涉有幫助
    詐欺犯行，尚審酌中華郵政股份有限公司儲匯處98年5 月26
    日處儲字第0981003086號函及帳戶交易明細資料、遲延二週
    掛失、中華郵政股份有限公司儲匯處98年5 月26日處儲字第
    0981003086號函檢附之金融卡申請書、被害人乙○○於警詢
    時指訴及華僑銀行匯款委託書等事證後綜合判斷，雖上訴人
    即被告甲○○是否確有將存摺、提款卡及密碼同放之行為，
    本院不得而知，但原判決依上述證物及經驗法則認定，亦難
    謂有何違法或不當，是上訴意旨(四)，尚不足影響原判決本旨
    ，亦難謂原審無積極證據證明其有此犯行。而上訴意旨(六)部
    分，乃置原判決依上物證及證據採認於不顧，僅泛稱原判決
    有違無罪推定原則，仍屬理由未具體。
  (四)綜上，上訴人即被告甲○○未依據卷內既有訴訟資料，具體
    指出或表明原判決有何採證、認事、用法、量刑等足以影響
    判決本旨之不當或違法之理由，自形式上觀察，核非足以動
    搖原判決之具體理由，其上訴理由與刑事訴訟法第361條第2
    項所稱「具體理由」，尚非相當，其上訴為不合法律上之程
    式，應予駁回，並不經言詞辯論為之。
三、據上論斷，應依刑事訴訟法第367條前段、第372條，判決如
    主文。
中    華    民    國    98    年    9    月    28    日
                  刑事第九庭審判長法  官  陳貽男
                                  法  官  周盈文
                                  法  官  詹駿鴻
以上正本證明與原本無異。
不得上訴。
                                  書記官  梁淑時
中    華    民    國    98    年    9     月    29    日


司法院資訊處製作；財團法人民間司法改革基金會備份。
